臺灣臺北地方法院民事判決　　　　　　99年度重訴字第1340號
原　　　告　郭嘉秘
訴訟代理人　郭耀鈞
被　　　告　林廷熾
上列當事人間侵權行為損害賠償事件，原告提起刑事附帶民事訴
訟，經本院刑事庭裁定移送前來，本院於民國100年4月26日言詞
辯論終結，判決如下：
    主      文
被告應給付原告新臺幣伍拾陸萬零壹佰拾捌元，及自民國一百
年四月一日起至清償日止，按年息百分之五計算之利息。
原告其餘之訴駁回。
訴訟費用由被告負擔百分之八，餘由原告負擔。
本判決於原告以新臺幣壹拾玖萬元供擔保後，得假執行。
原告其餘假執行之聲請駁回。
    事實及理由
甲、程序方面：
  一、本件被告經合法通知未於言詞辯論期日到場，核無民事訴
      訟法第386條各款所列情形，爰依原告之聲請，由其一造
      辯論而為判決。
  二、按訴狀送達後，原告不得將原訴變更或追加他訴。但請求
      之基礎事實同一、擴張或減縮應受判決事項之聲明，不在
      此限。民事訴訟法第255條第1項第2、3款定有明文。所謂
      請求之基礎事實同一，係指變更或追加之訴與原訴之主要
      爭點有其共同性，各請求利益之主張在社會生活上可認為
      同一或關連，而就原請求之訴訟及證據資料，於審理繼續
      進行在相當程度範圍內具有同一性或一體性，得期待於後
      請求之審理予以利用，俾先後兩請求在同一程序得加以解
      決，避免重複審理，進而為統一解決紛爭者，即屬之。判
      斷是否合於民事訴訟法第255條第1項第2款之「請求之基
      礎事實」同一，應考慮被告之防禦權是否受到不利益及在
      訴訟之過程，准予為訴之變更、追加後，原來已經進行過
      之訴訟資料與證據資料，有無繼續使用之可能性及價值（
      最高法院90年度台抗字第519號裁判意旨參照）。查原告
      提起刑事附帶民事訴訟請求被告給付原告新臺幣（下同）
      6,685,000元，嗣於100年2月21日以陳報狀請求「被告應
      給付原告6,685,500元，及自民國100年4月1日起至清償日
      止，按年息5%計算之利息。」，核其聲明及利息起算日之
      變更，其請求之基礎事實並未改變，且屬擴張減縮應受判
      決事項之聲明之情形，揆諸前開說明，核無不合，應予准
      許。
乙、實體方面：
  一、原告起訴主張：被告於民國98年11月3日晚間7時許，駕駛
      車牌號碼為797-BWR號重型機車，沿臺北市○○○路由西
      往東方向行駛，行經忠孝東路一段、杭州北路口，欲向右
      切換車道，本應注意保持兩車並行之安全距離，並注意車
      前即後方來車狀況，隨時採取必要之措施，且依當時情形
      ，並無不能注意之情事，竟疏未注意，貿然向右變換車道
      ，適原告騎乘車牌號碼為K2E-729號重型機車沿同車道同
      方向行駛於被告右後方，欲直行該處之際，因煞車不及當
      場撞及原告所騎乘機車後車輪，致原告人車倒地，受有右
      肩旋轉腱板破裂、左膝前十字韌帶斷裂等傷害，為此爰依
      民法侵權行為之法律關係提起本訴，請求被告就醫藥費新
      臺幣（下同）196,000元（包括醫療費46,200元、健康食
      品83,340元、輔助護具24,500元、往返交通費41,960元）
      、機車毀損18,500元、無生活能力補償費450,000元、精
      神慰撫金1,620,000元及不法侵權損害賠償4,200,000元（
      合計6,484,500元，惟原告刑事附帶民事起訴狀記載為6,6
      85,500元）負擔損害賠償責任。並聲明：被告應給付原告
      6,685,500元，即自100年4月1日起至清償日止，按年息5%
      計算之利息。
  二、被告未於最後言詞辯論期日到場，惟據其於100年1月10日
      言詞辯論期日到場辯稱：就車禍的發生及應負擔責任並不
      爭執，但就應賠償金額部分有爭執，認為金額不應該這麼
      高云云，並聲明：原告之訴駁回。
  三、得心證之理由：
    (一)按因故意或過失，不法侵害他人之權利者，負損害賠償責
      任，民法第184條第1項前段定有明文。不法侵害他人之身
      體、健康、名譽、自由、信用、隱私、貞操，或不法侵害
      其他人格法益而情節重大者，被害人雖非財產上之損害，
      亦得請求賠償相當之金額，同法第195條第1項亦有明定。
      經查，原告主張其於98年11月3日晚間7時許，駕駛車牌號
      碼為K2E-729號重型機車，沿臺北市○○○路第4車道由西
      往東方向行駛，行經忠孝東路一段、杭州北路口，遭被告
      所騎乘之車牌號碼為797-BWR號重型機車發生擦撞，因而
      受有右肩旋轉腱板破裂、左膝前十字韌帶斷裂之傷害等侵
      權行為事實，為被告所不爭執，而被告因上開侵權行為造
      成原告傷害所涉刑事過失傷害行為部分，業經本院刑事庭
      以99年度交簡字第89號判處有期徒刑月在案，此有刑事
      判決在卷可稽，而原告所受傷害部分，並提出臺北市政府
      警察局中正一局忠孝東路派出所受理刑事案件報案三聯單
      、道路交通事故現場圖、臺北市政府警察局交通警察大隊
      道路交通事故初步分析研判表、臺北市○○○○○道路交
      通事故照片、國立臺灣大學醫學院附設醫院診斷證明書暨
      門診醫療費用收據、中山醫療社團法人中山醫院診斷證明
      書暨收據、估價單、中山醫院職工福利社售貨單、網路新
      聞10紙等件為證，是被告有前述侵權行為之事實應堪確認
      ，揆諸前揭規定，被告應負擔侵權行為損害賠償責任。
    (二)次按「本規則所用名詞釋義如左：一、汽車：指在道路上
      不依軌道或電力架線而以原動機行駛之車輛（包括機器腳
      踏車）。」、「機器腳踏車行駛之車道，應依標誌或標線
      之規定行駛；無標誌或標線者，依下列規定行駛：…四、
      由同向二車道進入一車道，應讓直行車道之車輛先行，無
      直行車道者，外車道之車輛應讓內車道之車輛先行。但在
      交通壅塞時，內、外側車道車輛應互為禮讓，逐車交互輪
      流行駛，並保持安全距離及間隔。」、「汽車超車及讓車
      時，應依下列規定：…三、欲超越同一車道之前車時，須
      先按鳴喇叭二單響或變換燈光一次，但不得連續密集按鳴
      喇叭或變換燈光迫使前車允讓。…五、前行車減速靠邊或
      以手勢或亮右方向燈表示允讓後，後行車始得超越。超越
      時應顯示左方向燈並於前車左側保持半公尺以上之間隔超
      過，行至安全距離後，再顯示右方向燈駛入原行路線。」
      ，道路交通安全規則第2條第1項第1款、第99條第1項第4
      款、第101條第1項第3款、第5款定有明文。本件被告主張
      其騎乘車牌號碼為797-BWR號重型機車沿臺北市○○○路1
      段第4車道至肇事地點向右準備停靠路邊時，其後車尾與
      沿同方向同車道直行原告所騎乘車牌號碼為K2E-719號重
      型機車前車頭發生擦撞而肇事等語，惟自兩造所騎乘機車
      損害情形觀之，倘非被告騎承機車自原告所騎乘機車左側
      欲超車右轉，則豈有原告所騎乘機車受有前輪左側有摩擦
      痕跡、左後視鏡折斷等損傷，是以原告主張被告突然右轉
      ，致原告煞車不及發生擦撞等情，可堪確認；則被告騎乘
      機車於上開路段欲右轉準備停車，即應遵守前揭超車規定
      ，且本件事故發生於晚間7時許，柏油路面乾燥無缺陷，
      夜間有照明，視距良好，則依當時情形，並無不能注意之
      情事，被告竟疏於注意違反上開規定，於上開路段逕行右
      轉致原告煞車不及發生擦撞而人車倒地；準此，原告主張
      被告突行右轉未讓原告所騎乘車牌號碼為K2E-719號重型
      機車之直行車先行，被告就本件事故發生應負擔全部侵權
      行為損害賠償責任等語，即為有據。
    (三)再就原告主張各項損害賠償金額，逐項審查如下：
      1.醫藥費用196,000元部分：按損害賠償，除法律另有規
        定或契約另有訂定外，應以填補債權人所受損害及所失
        利益為限，民法第216條第1項有明文規定。是原告主張
        其因本件車禍事故而支出醫療費用，固得向被告請求賠
        償，然依據上開法文之規定，自以填補損害之必要性為
        依據。經查：(1)原告主張因本件車禍事故至國立臺灣大
        學醫學院附設醫院、中山醫療社團法人中山醫院就診，
        所支出醫療費用46,200元，惟僅提出43,838元部分提出
        單據，其餘部分既未提出單據證明受有損害，自不能准
        許；又其中關於診斷證明書費共計1,800元支出之部分
        ，因不屬醫療之必要行為，是原告此項請求中，就42,0
        38元之部分，為醫療必要行為之支出，而與原告所受損
        害有相當因果關係，應予准許；(2)原告另請求健康食品
        支出83,340元、輔助護具24,500元及交通費41,960元部
        分，均未提出單據證明其為醫療必要之支出，自不能准
        許；(3)從而，原告就醫療費用之請求，應以其中42,038
        元為有理由。
      2.減損勞動能力損失45萬元：原告固主張因被告不法侵權
        行為致無生活能力，喪失勞動能力18個月，以每月2萬
        元計算，請求賠償45萬元云云。惟並未提出任何證據證
        明其因被告侵權行為喪失勞動能力，且自原告所提出之
        99年4月23日擷取自中天新聞報導觀之（見本院99年度
        交簡附民字第15號卷第50頁），其內容記載「郭嘉祕因
        為一場車禍，得天天到醫院報到復建…雖然早就錄取環
        保局的工作，但因為還沒通知，只得暫時在前跆拳道國
        手陳怡安的手工肥皂店賺錢…」，顯見原告並未因本件
        車禍事故完全喪失勞動能力，是其主張被告應負擔減損
        勞動能力損失45萬元，即無所據。
      3.預期可獲得獎金利益420萬元：復按損害賠償，除法律
        另有規定或契約另有訂定外，應以賠償債權人所受損害
        及所失利益為限。依通常情形或依已定之計畫、設備或
        其他特別情事，可得預期之利益，視為所失利益。民法
        第216條第1項、第2項定有明文。所謂可得預期之利益
        ，並非僅有取得利益之希望或可能，尚須依通常情形，
        或依已定之計劃、設備或其他特別情事，具有客觀之確
        定性始足當之（最高法院95年度台上字第2234號判決、
        95年度台上字第2895號判決意旨參照）。原告固主張其
        為全身障運之參賽選手，每次參加皆保持第一名，本得
        於99年3月份全國身障運動會取得鉛球、鐵餅、鏈球等
        三項連霸第一，因本件車禍事故無法獲得連霸獎金120
        多萬元，及每二年比賽至少可獲得之獎金150萬元云云
        。惟運動賽事是否獲獎本有高度不確定性，其中牽涉體
        能、年齡、時空等諸多因素，不能僅由先前多次獲獎經
        驗即可得知日後必然獲得獎項，且原告亦未舉證證明已
        依確定計劃參加運動賽事，自不能僅以未獲得獎項，即
        謂被告應負擔損害賠償責任。是原告主張本得預期可獲
        得獎金利益420萬元，應由被告賠償云云，難謂有據。
      4.機車毀損修復費用18,500元：再按不法毀損他人之物者
        ，被害人得請求賠償其物因毀損所減少之價額，民法第
        196條定有明文。查原告業於100年2月21日具狀就機車
        毀損修復費用18,500元追加請求被告賠償，惟就其所提
        維修單據上僅記載18,100元，是原告僅得請求被告賠償
        機車毀損修復費用18,100元，逾此範圍則因無單據可資
        證明，不能准許。
      5.精神慰撫金162萬元部分：末按不法侵害他人之身體、
        健康、名譽、自由、信用、隱私、貞操，或不法侵害其
        他人格法益而情節重大者，被害人雖非財產上之損害，
        亦得請求賠償相當之金額，民法第195條第1項定有明文
        。本院審酌原告所受損害程度、本件車禍事故被告違規
        逕行右轉為肇事主因、以及斟酌兩造資力、加害程度、
        教育程度等一切情狀，認原告請求精神慰撫金162萬元
        尚屬過高，應以50萬元為適當。
    (四)末按給付無確定期限者，債務人於債權人得請求給付時，
      經其催告而未為給付，自受催告時起，負遲延責任。其經
      債權人起訴而送達訴狀，或依督促程序送達支付命令，或
      為其他相類之行為者，與催告有同一之效力。又遲延之債
      務以支付金錢為標的者，債權人得請求依法定利率計算之
      遲延利息。民法第229條、第233條第1項固分別定有明文
      。查原告依侵權行為之法律關係，請求被告負擔損害賠償
      責任，及自100年4月1日起至清償日止，按法定利率計算
      之遲延利息，即屬有據，應予准許。
  四、綜上所述，原告依侵權行為之法律關係提起本訴，請求被
      告賠償560,138元，及自100年4月1日起至清償日止，按年
      息5%計算之利息，為有理由，應予准許。逾此範圍，為無
      理由，應予駁回。
  五、本件事證已臻明確，兩造其餘攻擊防禦方法、聲請調查之
      證據及所舉未經援用之證據，經本院斟酌後，認為均不足
      以影響本判決之結果，爰不一一論述，附此敘明。
  六、原告陳明願供擔保以代釋明聲請宣告假執行，經核原告勝
      訴部分，合於法律之規定，爰酌定相當之擔保金額宣告之
      ；其餘假執行之聲請，因訴之駁回而失所依附，不予准許
      。
  七、據上論結，原告之訴一部有理由，一部無理由，爰依民事
      訴訟法第79條，判決如主文。
中    華    民    國   100    年    5     月    16    日
                  民事第七庭    法  官  蘇嘉豐
以上正本係照原本作成。
如對本判決上訴，須於判決送達後20日內向本院提出上訴狀。如
委任律師提起上訴者，應一併繳納上訴審裁判費。
中    華    民    國   100    年    5     月    16    日
                                書記官  林鈞婷